臺灣板橋地方法院民事判決　　　　　　　100年度訴字第522號
原　　　告　林鈖田
被　　　告　林和雄
上列當事人因被告毀損案件，原告提起刑事附帶民事訴訟，請求
侵權行為損害賠償事件（99年度簡附民字第496 號），經本院刑
事庭裁定移送前來，本院於中華民國100 年5 月26日言詞辯論終
結，判決如下：
    主  文
被告應給付原告新臺幣參佰肆拾伍元，及自民國九十九年十二月
二十二日起至清償日止，按年息百分之五計算之利息。
原告其餘之訴駁回。
訴訟費用由被告負擔二十分之一，餘由原告負擔。
本判決第一項得假執行。
原告其餘假執行之聲請駁回。
    事實及理由
一、原告起訴主張：
（一）緣原告與被告均為新北市○○區○○街「公教社區管理委
      員會」之理事委員，雙方因糾紛素來相處已不和睦，民國
      99年9 月6 日5 時22分許，被告竟在新北市○○區○○街
      6 號樓下，基於毀損他人機車之故意，將鹽巴塞入原告所
      有車牌號碼J5E-038 號重型機車汽缸內，並持不明銳器劃
      破上開機車座墊、前後車輪輪胎，及毀損煞車系統等。按
      因故意或過失，不法侵害他人之權利者，負損害賠償責任
      ；不法毀損他人之物者，被害人得請求賠償其物因毀損所
      減少之價額，民法第184 條第1 項前段、第196 條分別定
      有明文。原告因修理上開機車花費新臺幣（下同）3450元
      ，又請神通電話器材有限公司，燒錄建承幼稚園、三福里
      辦公室光碟片共支出2000元，而事發當日原告因機車嚴重
      受損，無交通工具可駛往工作地點，原告擔任木工一天工
      資為2900元，被告就此均應負損害賠償責任。又「家」本
      應為安定之避風港，被告因自己之私利、私心，在原告住
      家樓下，用極盡卑劣手段報復原告所有前開之機車，致原
      告機車嚴重受損，造成原告身體及精神上之痛苦，且原告
      之住家安全亦深受威脅，對原告傷害甚大，故就被告之毀
      損行為，另請求慰撫金79萬1650元。
（二）為此，依據侵權行為之法律關係，聲明：被告林和雄應給
      付原告80萬元，及自起訴狀繕本送達之翌日起至清償日止
      ，按週年利率百分之五計算之利息。原告願供擔保，請准
      宣告假執行等語。
二、被告抗辯則以：伊並未涉及本件毀損行為，原告所指案發時
    地因鄰近被告社區與三多國小操場，為本地區老少咸宜之晨
    間運動理想場所，故被告平常均會行經該處，鈞院可調閱本
    里里辦公室監視器釐清事實，非如原告指稱之情形。請求駁
    回原告之訴。
三、經查：
（一）原告主張被告於99年9 月6 日5 時22分許，在新北市○○
      區○○街6 號原告住家樓下，基於毀損他人機車之故意，
      將鹽巴塞入原告所有車牌號碼J5E-038 號重型機車汽缸內
      ，並持不明銳器劃破上開機車座墊、前後車輪輪胎，及毀
      損煞車系統等情，業據原告提出收據3 紙、服務檢修單1
      紙為證，被告則予否認，並以前開情詞至辯。經查：被告
      之上開毀損行為，業經台灣板橋地方法院檢察署檢察官以
      99年度偵字第25996 號、第26912 號聲請簡易判決處刑，
      經本院刑事庭以99年度簡字第9455號判處被告拘役55日，
      如易科罰金，以新臺幣1000元折算一日，經被告上訴後，
      原告機車之受損狀況及監視器光碟來源，業經證人林鈖田
      、當地里長曾張嘉招於本院刑事合議庭審理時具結作證在
      卷（參本院100 年度簡上字第137 號刑事卷100 年4 月27
      日審判筆錄第3 至5 頁及6 至7 頁），又監視器畫面亦經
      本院刑事合議庭勘驗明確，有勘驗筆錄及照片附於刑事卷
      可佐，嗣經本院合議庭以100 年度簡上字第137 號判決駁
      回確定在案，此經本院職權調取台灣板橋地方法院檢察署
      上開偵查卷宗，及本院99年度簡字第9455號、100 年度簡
      上字第137 號刑事卷宗核閱屬實，且有本院上開刑事簡易
      判決及刑事判決書在卷可稽，是被告所辯，不足採信，原
      告之主張，堪信為真實。本件被告無法律上之原因，故意
      以不正之手段破壞損毀原告所有之重型機車，且其故意行
      為與損害間具有相當因果關係，被告上開故意侵權行為，
      應堪認定。
（二）按因故意或過失，不法侵害他人之權利者，應負損害賠償
      責任，民法第184 條第1 項前段定有明文。本件被告因上
      開故意行為，致原告受有財產上之損害，伊自得依上開規
      定請求被告負損害賠償之責。茲將原告請求賠償之各項損
      害，分項析述如下：
   1、機車修理費345元部分：
      原告支出修理機車費用3450元，已據其提出免用統一發票
      收據原本3 紙（見99年度他字第5939號偵查卷第28至29頁
      ）可稽，堪信為真，是原告請求被告賠償機車修理費，自
      非無據：惟按「營利事業所得稅結算申報查核準則」第95
      條第8 項規定：「固定資產提列折舊採用定率遞減法者，
      以一年為計算單位，其使用期間未滿一年者，按實際使用
      之月數相當於全年之比例計算之」。又行政院87年1 月15
      日財政部台財稅字第870000472 號令發布之「固定資產耐
      用年數表」及行政院45年7 月31日台（45）財字第4180號
      函公布之「固定資產折舊率表」所示，機器腳踏車之折舊
      年限為3 年，依定率遞減法折舊率為1000分之536 ，但其
      最後一年之折舊額，加歷年折舊累計額，其總和不得超過
      該資產成本原額10分之9 。經查，原告所有之前開機車為
      94 年4月出廠，有系爭車輛之機器腳踏車行車執照（見本
      院卷第42頁）在卷可稽，迄99年9 月6 日本件毀損案件發
      生時，已使用約5 年5 月逾法定之折舊年數，故以維修成
      本原額10分之9 計算該零件折舊，據前開免用同一發票收
      據總額3450元，並依上開規定，應扣除零件折舊3105元（
      計算式：3,450 ×0.9 ＝3,105 ），則原告得請求之機車
      修復費用為345 元（000000000＝345 ），逾此部分之請
      求則為無理由。
   2、燒錄錄影光碟費用部分：
      查原告燒錄監視錄影光碟花費2000元部分，固據其提有神
      通電話器材有限公司服務檢修單乙紙（見本院卷第40頁）
      為證，然該費用為原告進行訴訟行為之花費，核與本件毀
      損行為間，尚難認有相當因果關係，故此部分原告之請求
      為無理由。
   3、工作損失部分：
      原告主張其機車受損後，因無交通工具，當日無法去工作
      ，受有一天工資2900元之損失云云，然此部分未據原告舉
      證證明，且原告之機車固受有損壞，然仍可自行搭車前往
      工作場所工作，其機車受損與工作損失間，顯然並無因果
      關係，此部分原告之請求，亦為無理由。
   4、精神慰撫金部分：
      按慰撫金之賠償須以人格權遭遇侵害，使精神上受有痛苦
      為必要，此參民法第18條規定：「人格權受侵害時，得請
      求法院除去其侵害；有受侵害之虞時，得請求防止之。前
      項情形，以法律有特別規定者為限，得請求損害賠償或慰
      撫金。」及民法第195 條第1 項規定：「不法侵害他人之
      身體、健康、名譽、自由、信用、隱私、貞操，或不法侵
      害其他人格法益而情節重大者，被害人雖非財產上之損害
      ，亦得請求賠償相當之金額。」自明。本件被告不法損壞
      原告所有之重型機車，顯屬侵害原告之財產權而非人格權
      ，原告請求賠償精神損害，於法自有未合。另原告以伊住
      家安全亦深受威脅，對原告傷害甚大，請求賠償精神損害
      云云，惟未據原告舉證以證明之，且被告經檢察官起訴及
      本院上開刑事判決判處罪刑者，僅及於故意毀損機車部分
      ，原告所指居家安全受威脅，核與本件被告因犯毀損罪所
      生損害，尚難認有何因果關係存在，原告自不得依刑事附
      帶民事訴訟程序，請求被告賠償精神慰撫金，此觀諸刑事
      訴訟法第487 條第1 項規定即明。從而，原告請求被告賠
      償精神慰撫金79萬1650元，洵屬無據。
   5、綜上所述，原告得請求被告賠償之金額為345元。
四、從而，原告依據侵權行為法律關係，請求被告給付345 元，
    及自99年12月22日（即刑事附帶民事訴訟狀繕本送達翌日）
    起至清償日止，按年息百分之5 計算之利息之範圍內，為有
    理由，應予准許；逾此部分之請求，則為無理由，應予駁回
    。
五、本件原告陳明願供擔保請准宣告假執行，核其勝訴部分，因
    所命被告給付之金額未逾50萬元，爰依民事訴訟法第389 條
    第1 項第5 款之規定，依職權宣告假執行；至於原告敗訴部
    分，其假執行之聲請因訴之駁回而失所附麗，應併予駁回。
六、本件事證已臻明確，兩造其餘主張、陳述及所提之證據暨攻
    擊防禦方法，經本院審酌後，認均與本案判斷結果無影響，
    毋庸再予一一論列，附此敘明。
七、結論：本件原告之訴為一部有理由、一部無理由，依民事訴
    訟法第79條、第389 條第1 項第5 款，判決如主文。
中    華    民    國   100    年    6     月     9    日
                  民事第三庭  法  官  林錫凱
以上正本係照原本作成
如對本判決上訴，須於判決送達後20日內向本院提出上訴狀。如
委任律師提起上訴者，應一併繳納上訴審裁判費。
中    華    民    國   100    年    6     月     9    日
                              書記官  羅麗娟